【裁判字號】    95,訴,98
【裁判日期】    950602
【裁判案由】    債務人異議之訴
【裁判全文】
臺灣士林地方法院民事判決                95年度訴字第98號
原      告  甲○○○○○
訴訟代理人  陳政  律師
被      告  丙○○
上列當事人間債務人異議之訴事件，本院於民國95年5 月19日言
詞辯論終結，判決如下：
    主  文
本院九十四年度執字第二七五七四號清償票款強制執行事件，對
原告所為之強制執行程序應予撤銷。
訴訟費用由被告負擔。
    事實及理由
一、原告主張：被告前持鈞院87年度票字第2395號裁定（下稱系
    爭本票裁定），向鈞院民事執行處聲請強制執行原告所有不
    動產（鈞院94年度執字第27574 號），惟系爭本票裁定所載
  3 紙本票（下稱系爭本票）之到期日分別為民國87年8 月6 日
  、10日、13日，3 年之票據時效，已分別於90年8 月6 月、10
  日、13日屆滿。被告雖曾於87年9 月8 日聲請系爭本票裁
    定准予強制執行，惟未於6 個月內起訴，時效並未中斷。被
    告遲至94年12月22日始以系爭本票裁定為執行名義聲請強制
    執行，早已罹於消滅時效。為此本於強制執行法第14條規定
    提起本訴等語。並聲明：如主文所示。
二、被告則以：被告每年皆向原告求償欠款，原告皆稱以後有錢
    一定還，要求被告給予時間。原告曾於95年1 月間打電話給
    被告，被告要求原告不要收利息，將分期給付欠款等語，資
    為抗辯。並聲明：原告之訴駁回。
三、兩造不爭執之事實：
  (一)系爭3 紙本票之到期日分別為87年8 月6日、10日、13日。
  (二)被告於87年9月8日聲請系爭本票裁定准予強制執行。
  (三)被告於94年12月22日以系爭本票裁定為執行名義聲請強制執
    行。
五、得心證之理由：
    本件兩造爭點應在於：系爭本票之票據上權利是否已因時效
    期間屆滿而消滅？若是，原告有無拋棄其時效利益？茲分述
    如下：
  (一)系爭本票之票據上權利是否已因時效期間屆滿而消滅？
    按票據上之權利，對本票發票人，自到期日起算，3 年間不
    行使，因時效而消滅，票據法第22條第1 項定有明文。次按
    「消滅時效，因左列事由而中斷：一、請求。二、承認。三
    、起訴。」、「左列事項，與起訴有同一效力：一、依督促
    程序，聲請發支付命令。二、聲請調解或提付仲裁。三、申
    報和解債權或破產債權。四、告知訴訟。五、開始執行行為
    或聲請強制執行。」民法第129 條第1 項、第2 項分別規定
    甚明。復按時效因請求而中斷，若於請求後6 個月內不起訴
    ，視為不中斷，亦為民法第130 條所明定。系爭3 紙本票之
    到期日分別為87年8 月6 日、10日、13日之事實，為兩造所
    不爭執。被告雖抗辯其每年皆向原告求償欠款，惟所述縱令
    屬實，被告既未於請求後6 個月內起訴，時效自不中斷。又
    被告固曾於87年9 月8 日聲請系爭本票裁定准予強制執行，
    並於94年12月22日以系爭本票裁定為執行名義聲請強制執行
    。惟該本票裁定事件係屬非訟事件，被告之聲請係訴訟外之
    「請求」，而非「起訴」，被告既未於請求後6 個月內起訴
    或聲請強制執行，其時效應視為不中斷（最高法院67年度台
    上字第434 號判例參照）。是系爭本票之票據上之權利已分
    別於90年8 月6 月、10日、13日因時效期間屆滿而消滅。
  (二)原告有無拋棄其時效利益？
    被告抗辯原告曾於95年1 月間打電話給其，原告要求不要收
    利息，將分期給付欠款之事實，已為原告所否認，被告自應
    就此利己之事實，負舉證責任。經查，質之證人乙○○證稱
    ：90年左右與被告一起找原告討債，原告都推託，都要不到
    錢等語（見本卷第71頁、第72頁）。是證人之證詞充其量僅
    能證明被告有向原告請求，並不能證明原告有對被告拋棄時
    效之利益。又被告提出之通聯紀錄（見本卷第54頁），至多
    亦僅能證明兩造有通話，亦無法證明原告有對被告拋棄時效
    之利益。被告未盡其舉證責任，所辯自不足採。
  (三)按執行名義成立後，如有消滅或妨礙債權人請求之事由發生
    ，債務人得於強制執行程序終結前，向執行法院對債權人提
    起異議之訴。執行名義無確定判決同一之效力者，於執行名
    義成立前，如有債權不成立或消滅或妨礙債權人請求之事由
    發生，債務人亦得於強制執行程序終結前提起異議之訴。強
    制執行法第14條第1 項前段、第2 項定有明文。系爭本票之
    票據上權利已分別於90年8 月6 月、10日、13日因時效期間
    屆滿而消滅，被告仍於94年12月22日以系爭本票裁定為執行
    名義聲請強制執行，自屬有妨礙被告請求之事由發生。原告
    本於強制執行法第14條之規定，訴請撤銷本院94年度執字第
    27574 號清償票款強制執行事件，對原告所為之強制執行程
    序，為有理由，應予准許。
  (四)本件事證已臻明確，兩造其餘之攻擊防禦方法，核與判決之
    基礎無影響，毋庸一一論述，併此敘明。
六、訴訟費用負擔之依據：民事訴訟法第78條。
中    華    民    國    95    年    6     月    2     日
                  民事第一庭  法  官  楊智勝
以上正本證明與原本無異。
如對本判決上訴須於判決送達後20日內向本院提出上訴狀。
中    華    民    國    95    年    6     月    5     日
                              書記官  黃王雅寬


司法院資訊處製作；財團法人民間司法改革基金會備份。
